臺灣苗栗地方法院民事判決　　　　　　　 92年度訴字第362號
原　　　告　甲○○
訴訟代理人　王志陽律師
被　　　告　丙○○原名劉美珍.
　　　　　　　　　　　　現送.
　　　　　　乙○○
上　一　人
訴訟代理人　徐正安律師
上列當事人間請求損害賠償事件，本院於民國94年11月9 日言詞
辯論終結，判決如下：
    主  文
被告應連帶給付原告新台幣肆佰陸拾伍萬元及自民國九十二年九
月六日起至清償日止，按週年利率百分之五計算之利息。
訴訟費用由被告連帶負擔。
本判決於原告以新台幣壹佰伍拾伍萬元供擔保後，得假執行。但
被告乙○○得以新臺幣肆佰陸拾伍萬元為原告預供擔保，而免為
假執行。
    事  實
壹、原告方面：
一、聲明：求為判決如主文第1 項所示及為以供擔保為條件之假
    執行宣告。
二、陳述：
（一）、被告乙○○任職苗栗縣警察局通霄分局烏眉派出所主管
        ，於民國（下同）90年8 月28日早上透過其妻即被告丙
        ○○（原名劉美珍）佯以某公司設立及資本額之用途為
        詞，向原告詐借現款新台幣（下同）500 萬元，並稱僅
        需借款10日即可返還，且會將1 本存摺連同印章一併交
        予原告保管，屆時應返還給原告之款項會整筆匯入該存
        摺帳戶內，原告可以直接憑該存摺印章去銀行提領，絕
        對不會有問題等語。但原告以為該筆借款之金額龐大，
        必須有被告乙○○本人之親口承諾，始願交付借款；被
        告丙○○並當場告知被告乙○○之行動電話號碼為0000
        000000號，嗣原告即於當日下午1 時38分許，持原告之
        女兒陳婉齡所申請交由原告使用之0000000000號行動電
        話撥打電話向被告乙○○求證，當時被告乙○○表示伊
        知有此事，沒有問題。因被告乙○○身為公務人員且為
        地方警察機關主管，此事既經其親口確認無誤，遂令原
        告不疑有他，惟原告因一時現金不足，故於當日下午14
        時許乃先行電匯465 萬元至被告乙○○台灣土地銀行通
        霄分行（下稱土銀通霄分行）000000000000號帳戶內。
        匯款後，原告又以上開0000000000號行動電話撥打被告
        丙○○之0000000000號行動電話，經其確認收款無誤，
        且告知原告可於下班後至其住處拿取借款憑證。嗣於同
        日下午17時許，原告前往被告夫妻位於苗栗市○○街之
        住處，由被告丙○○交付由被告夫妻共同簽名蓋章之借
        據一紙，及由被告丙○○為發票人，票號240033號，90
        年9 月6 日到期，票面金額為500 萬元之本票1 紙予原
        告。當時原告即向被告丙○○問起借款前所提將交付1
        本存摺及印章事，被告丙○○隨口答稱幾天後會交給原
        告，嗣被告丙○○果約原告於90年8 月31日前往台灣銀
        行苗栗分行，表示伊會將領款存摺及印章交給原告，當
        日原告開車停放於銀行門口對面之馬路邊等候，而被告
        丙○○則騎機車直接停放於銀行門口，其在進入銀行不
        久後步出銀行，並將1 本台灣銀行苗栗分行帳號000000
        000000號戶名張碧霞之綜合存款存摺及一只刻有張碧霞
        名字之印章交給原告，要原告回家安心等候。時至90年
        9 月6 日，原告依約持該存摺印章前往銀行欲提領現款
        ，竟赫然發現該帳戶內除於90年8 月31日開戶時所存入
        之1000元外，並無任何款項存入，原告驚懼之餘，急忙
        連絡被告丙○○要求出面處理，惟其卻表示沒錢還款；
        之後原告雖曾再多次促其還款，仍無結果；最後被告乙
        ○○夫妻完全避不見面，不聞不問，被告丙○○甚至對
        外宣稱：伊夫妻已辦理離婚，借錢一事係伊個人行為，
        與被告乙○○無關，並準備避走他鄉，根本不打算還錢
        。事經原告向戶政單位查知被告夫妻二人確於約定還款
        日之次日（90年9 月7 日）辦理離婚登記，至此，原告
        始知受被告2人詐騙。
（二）、假設被告丙○○、乙○○2 人向原告所稱調借5 百萬元
        係作為公司設立及資本額之用途，10天可以歸還等語為
        真，則表示該公司申請設立程序已經完成，因為申請公
        司營利事業登記，需要驗資，才要有公司存款證明，實
        務上公司以對外調借所得款項充作驗資所需之存款證明
        之時間，至少須在銀行存款3 日以上，加上其間款項匯
        入匯出之時間，整個流程通常在3 至7 日內即可以完成
        ，因此，才有可能在10日內歸還借款。否則，如借款係
        為開設公司，則光是由股東開會討論公司籌備事宜，至
        少即須花費數個月以上的時間，遑論公司成立後，因對
        外營業所需之一切必要申請程序，故根本不可能在10日
        內可以歸還借款。因此，若有某公司對外調借現款作為
        設立及資本額登記之用途，則表示該公司之申請設立程
        序已大致完成，且調度鉅額資金充作設立公司資本額存
        款證明之用，「至少須知該公司名稱」及其欲匯款充作
        存款證明之銀行帳號，詎被告丙○○於檢察官91年4 月
        18日訊問時，就公司之名稱、營業項目及董事為何人均
        不知情（可參閱臺灣苗栗地方法院檢察署91年度他字第
        216 號偵查卷第56頁背面、第58頁），其供述不僅前後
        不一，且與一般社會經驗完全不符，渠等所謂「設立公
        司」，純屬子虛烏有（詳後述），而「商借500 萬元作
        為公司設立及資本額之用途，10日可以歸還」，根本就
        是被告2人用以詐騙原告錢財之誆詞。
（三）、又通常一般公司為設立及資本額登記之用途，對外調借
        現款係充作驗資所需之存款證明之用者，並未實際借用
        ，且金額須匯入指定帳戶，並由出借者保管其存摺及印
        鑑，為被告丙○○所熟知，並用以為此次詐騙原告之手
        法，此由被告丙○○於檢察官91年4 月18日訊問時亦供
        承：「（問：有無於8 月31日將張女之印章、存摺交給
        吳女？）有。張（碧霞）是我友人，我請他去開戶，目
        的在使吳女不要產生懷疑。」（參見91年度他字第216
        號偵查卷第20頁），足認被告二人確係以所謂「作為公
        司設立及資本額之用途」為詞，向原告詐借現款，並以
        僅需借款10日即可返還，且會將1 本存摺連同印章一併
        交付原告保管，屆時會將款項匯入該存摺帳戶內，原告
        可直接憑該存摺、印章去銀行提領，絕對不會有問題等
        情詞，向原告行騙。
（四）、原告陷於錯誤後，因資金不足500 萬元，故僅匯入465
        萬元至被告乙○○土銀通霄分行帳戶，被告丙○○於原
        告匯款當日即自該帳戶內提領現金205 萬元，被告乙○
        ○於隔日（90年8 月29日）即大筆買進13種股票，金額
        計達1,198,415 元（詳後述），同日（90年8 月29日）
        ，丙○○又自該帳戶內提領655,000 元，並將其中250,
        000 元匯予訴外人邱碧瑜，405,000 元匯予訴外人張碧
        霞。90年8 月31日，丙○○則再自該帳戶內提領1,920,
        030 元，並將其中1,920,000 元匯予訴外人高昇電有限
        公司（30元為匯費），有土銀通霄分行94年3 月4 日霄
        營字第0940000071號函附客戶歷史交易明細查詢1 份、
        土銀通霄分行存摺類取款憑條1 紙、電匯申請書3 紙附
        卷可稽，足見被告乙○○、丙○○夫妻2 人向原告詐騙
        得款465 萬元，完全係供渠夫妻2 人處理積欠債務及買
        賣股票之用，渠2 人向原告所稱「某公司設立及資本額
        之用途」等語，顯係詐騙原告金錢之訛詞。
（五）、原告於90年8 月28日因受被告乙○○、丙○○夫妻2 人
        之詐騙，而將現金465 萬元匯入被告乙○○土銀通霄分
        行000000000000號帳戶後，被告乙○○於隔日（90 年8
        月29日）即大筆買進股票，此據新竹國際商業銀行苗栗
        分行（下稱新竹商銀苗栗分行）函覆　鈞院有關被告乙
        ○○（帳號：00000000000）之 往來明細（資料期間：
        90年8 月28日至90年12月31日）內容可知：被告乙○○
        之上開帳戶於90年8 月31日有13種股票支出，金額計達
        1,198,415 元，有新竹商銀苗栗分行93年12月1 日竹商
        銀苗栗字第640-1 號函在卷可參；佐以復華綜合證券股
        份有限公司（下稱復華公司）函覆　鈞院有關被告乙○
        ○之合併買賣報告書暨交割憑單內容可知，被告乙○○
        新竹商銀苗栗分行帳戶內於90年8 月31日之股票支出，
        乃乙○○於90年8 月29日買進股票所需繳納之款項，而
        由銀行帳戶扣款，亦有復華公司94年10月28日復券字第
        09400072887號函在卷可考。
（六）、又被告乙○○於90年8 月29日所買進之13種金額計達1,
        198,415 元之股票，需於90年8 月31日繳款，故於當日
        由其妻丙○○先自被告乙○○土銀通霄分行帳戶內提領
        192 萬元並匯款予高昇電有限公司（下稱高昇電公司）
        ，再由乙○○之妹李淑惠（即高昇電公司負責人傅從銓
        之配偶）持高昇電公司之支票兌領130 萬元並轉匯入乙
        ○○新竹國際商業銀行苗栗分行帳戶內，供乙○○當日
        所需繳納股款1,198,415 元，有土銀通霄分行94年3 月
        4 日霄營字第0940000071號函附客戶歷史交易明細查詢
        及電匯申請書、李淑惠身份證正反面影本、高昇電公司
        基本資料查詢、新竹商銀苗栗分行94年2 月16日竹商銀
        苗栗字第49-1號函、台灣中小企業銀行湖口分行94年8
        月25日2919400434號函暨支票正反面影本、電匯申請書
        等在卷可稽。
（七）、據上，被告乙○○辯稱未與其妻丙○○共同設詞詐騙原
        告，伊對此完全不知情，亦未使用該金錢云云，均非事
        實。是以，原告依民法第184 條第1 項前段、第185 條
        第1 項前段規定，請求被告2 人應連帶負損害賠償責任
        ，自有理由。
（八）、另被告乙○○、丙○○2 人共同設詞向原告詐騙，並交
        付由被告乙○○、丙○○2 人共同簽名蓋章之借據向原
        告借款465 萬元，縱系爭借據上被告「乙○○」之簽名
        及蓋章，係由被告丙○○所簽寫並蓋用，然被告乙○○
        既與被告丙○○共同設詞向原告詐騙借款，應認被告乙
        ○○同意並授權被告丙○○簽寫其姓名並蓋用其印章於
        系爭借據上，亦即被告乙○○仍應負授權人之責任，與
        被告丙○○共同負返還借款之責任。從而，原告另主張
        依民法第474 條規定，請求被告2 人應共同負返還借款
        之責任，亦有理由。
貳、被告乙○○方面：
一、聲明：
（一）、駁回原告之訴。
（二）、訴訟費用由原告負擔。
（三）、如受不利判決，被告願供擔保請准宣告免假執行。
二、陳述：
（一）就原告主張侵權行為部分：
  １、苗栗地檢署91年度偵字第2947號不起訴處分書可為被告無
      為侵權行為之證明。又本件刑事部分尚未確定，但基於無
      罪推定理論，在被告罪責未確定前，實無由認被告確有實
      施侵權行為致原告受損而應負損賠行為之責。
  ２、依高昇電公司銀行之往來記錄可知，雖於90年8 月31日丙
      ○○有自被告帳戶中轉匯192 萬元入高昇電公司之帳戶，
      然同日丙○○又自不同銀行轉匯190 萬元進入高昇電公司
      之同一帳戶，顯然係為了同日丙○○以高昇電公司名義所
      簽發出去之5 百萬元票據，此自台灣中小企業銀行湖口分
      行（下稱台企湖口分行）94年10月12日湖口字第29194005
      16號函所附之退票違約金收入傳票上所載之退票票據號碼
      即明。爾後被告之妹李淑惠雖自前揭帳號中領取130 萬元
      匯與被告，然觀匯款時間係當日15時40分以後，已過票據
      交換期限，顯然丙○○係知存款不足兌換票據，始自其中
      領取130 萬元匯與被告。此130 萬元並非前述192 萬元而
      來，蓋被告二人如有串謀，丙○○直接領現交付被告即可
      ，何需大費周章將錢匯至高昇電公司再轉至被告帳戶，顯
      非常情。
  ３、依苗栗地檢署91他字第216 號卷91年5 月29日筆錄，證人
      謝秀春所提之丙○○匯與訴外人陳和鄰之匯款單日期係90
      年9 月3 日，金額為360 萬元，與當日李淑惠匯款291 萬
      元與丙○○相比較，此項匯款係為償還陳和鄰之借款，與
      被告並無關連。
（二）、就原告主張借貸法律關係部分：就程序部分，被告表示
        不同意原告追加訴訟標的。就實體部分，被告陳述意見
        如下：
  １、被告並無向原告借款：原告所提起訴狀證物二之借據上之
      借款人「乙○○」非被告所簽名，此業經法務部調查局鑑
      定證實，顯然被告並無簽立任何借據與原告。被告並無以
      電話同意「透過」另一被告丙○○向原告借貸系爭之465
      萬元。
  ２、查就有利於己之事實應負舉證責任，民事訴訟法第277 條
      定有明文。故原告主張被告「透過」另一被告丙○○向原
      告借貸系爭之465 萬元，並經原告以電話確認「被告同意
      借貸」一節，業經被告否認，原告應對被告同意借貸一節
      負舉證責任。並非僅以原告曾向被告通過電話一事即能證
      明被告「透過」另一被告丙○○同意向原告借貸。丙○○
      於89年起即透過被告所有之土銀通霄分行帳戶與原告有金
      錢借貸往來，顯然原告均知此一帳戶係丙○○借貸所使用
      之帳戶，並非被告所使用，顯知並非被告向其借貸。況與
      原告有所往來者係丙○○，並非被告，丙○○如何使原告
      相信其言並為匯款，此並非被告所能得知。
  ３、至於被告所交付之土銀存褶印章之目的，因該帳戶為被告
      薪資戶頭，為便於丙○○領取家用故將存摺印章放置家中
      便於丙○○使用，係供日常生活所需，非授權或同意被告
      丙○○用於其個人對外之借貸。
  ４、依被告前述土銀帳戶進出明細顯示，被告丙○○於89年起
      至90年間即陸續以被告前述土銀帳戶向原告借貸。顯然原
      告明知係被告丙○○利用被告之土銀通霄分行帳戶為進出
      ，並非被告向原告借貸。依被告土銀通霄分行帳戶之提款
      單筆跡顯示，均為另一被告丙○○所填載，並無被告之筆
      跡，顯然該帳戶多為被告丙○○所利用。證人謝秀春、邱
      麗貞於前開偵查案中均證稱被告劉依珍有匯錢與伊或他人
      ，被告均未涉入資金處理事宜。
參、被告丙○○方面：
被告丙○○未於言詞辯論期日到場，亦未提出準備書狀作何聲明
或陳述。
    理  由
一、本件被告丙○○未於言詞辯論期日到場，核無民事訴訟法第
    386 條各款所列情形，爰依原告聲請，由其一造辯論而為判
    決。
二、按訴狀送達後，原告不得將原訴變更或追加他訴。但有民事
    訴訟法第255 條第1 項第2 款「請求之基礎事實同一」之情
    形者，不在此限，同法第255 條第1 項定有明文。所謂請求
    之基礎事實同一，係指變更或追加之訴與原訴之主要爭點有
    其共同性，各請求利益之主張在社會生活上可認為同一或關
    連，而就原請求之訴訟及證據資料，於審理繼續進行在相當
    程度範圍內具有同一性或一體性，得期待於後請求之審理予
    以利用，俾先後兩造請求在同一程序得加以解決，避免重複
    審理，進而為統一解決紛爭者，即屬之。本件原告主張被告
    乙○○、丙○○2 人共同設詞向原告詐騙，並共同簽發借據
    向原告借貸得款465 萬元，原告原本於侵權行為之法則請求
    被告連帶給付損害賠償金465 萬元，嗣後原告另本於金錢借
    貸之法律關係，追加主張依民法第474 條借款返還之請求權
    ，其追加之請求既與原訴之主要爭點有其共同性，各請求利
    益之主張在社會上亦可認為同一或關連，而就原請求之訴訟
    及證據資料，於後請求之審理均得以利用，依訴訟經濟原則
    ，自宜利用同一程序審理，藉以一次解決本件紛爭。是原告
    依民事訴訟法第255 條第1 項第2 款規定，追加民法第474
    條借款返還之請求權，自無不合。
二、本院於94年11月9 日言詞辯論期日依民事訴訟法第268 條之
    1 第2 項規定協同原告及被告乙○○協議並簡化爭點，依協
    議結果，原告及被告乙○○所不爭執之事項，依同法第280
    條第1 項及第279 條第1 項規定，均視同自認；而原告與被
    告乙○○協議簡化之爭點，依同法第271 條之1 準用同法第
    270 條第3 項，原告及被告乙○○均應受其拘束，另被告丙
    ○○既未到庭爭執亦未提出書狀供本院參酌，是以，本院僅
    得就原告及被告乙○○協議簡化後之爭點予以審究，合先敘
    明。
三、兩造不爭執事項如下：
（一）、原告於90年8 月28日匯款465 萬元至被告乙○○土銀通
        霄分行000000000000號帳戶。
（二）、被告乙○○前項土銀通霄分行帳戶之存摺、印鑑，於90
        年8 月28日至90年9 月6 日（或90年8 月31日）之間，
        係交由被告丙○○使用，被告乙○○偶而以提款卡領取
        現金。至90年9 月7 日（或90年8 月31日）被告乙○○
        即取回存摺及印鑑自用。
（三）、系爭465 萬元借據上，「劉美珍（即被告丙○○）」及
        「乙○○」之簽名均係被告丙○○所簽。其上「乙○○
        」之印文，係被告丙○○持被告乙○○所有前項土地銀
        行帳戶之印鑑所蓋用。
（四）、被告丙○○於90年8 月28日上午，向原告稱某公司設立
        需資本額，欲向原告調借款項500 萬元，並稱僅需借款
        10日即可返還，且會將1 本存摺連同印章一併交予原告
        保管，屆時應返還給原告之款項會匯入該存摺帳戶內，
        原告可以直接憑該存摺印章去銀行提領。
（五）、原告於90年8 月28日下午1 時38分許，持原告之女兒陳
        婉齡所申請交由原告使用之0000000000號行動電話撥打
        被告乙○○0000000000號行動電話，與被告乙○○聯絡
        。
（六）、被告兩人於90年9月7日辦理離婚登記。
（七）、被告乙○○於93年4 月7 日向土銀通霄分行申請變更印
        鑑。
（八）、若原告之訴有理由，兩造對於利息部分之計算不爭執。
（九）、除系爭借據上乙○○之簽名，被告乙○○否認為真正外
        ，其餘卷內所附書證之形式真正，兩造均不爭執。
（十）、資金往來情形如下：
    甲：被告乙○○土銀通霄分行帳戶
    １、90年8月28日甲○○匯入465萬元。
    ２、90年8月28日丙○○提現金205萬元。
    ３、90年8 月29日丙○○提款65萬5 千元，匯給訴外人張碧
        霞40萬5 千元及匯給訴外人邱碧瑜25萬元。
    ４、90年8 月31日丙○○提款192 萬元，匯至高昇電公司台
        企湖口分行支存帳戶。
    乙：高昇電公司台企湖口分行支存帳戶
    １、90年8 月31日李淑惠開立高昇電公司之支票提領130 萬
        元，匯入乙○○新竹商銀苗栗分行帳戶。
    ２、90年8 月31日丙○○共匯入382 萬元（含甲4 之192 萬
        元）。
    ３、90年8 月31日高昇電公司之500 萬元支票一紙因存款不
        足退票。
    ４、90年9 月3 日李淑惠開立高昇電公司之支票271 萬元一
        紙，提領271 萬元，連同李淑惠自同一分行之李淑惠所
        有活儲帳戶所提領之現金，共291 萬元同日匯至丙○○
        新竹商銀苗栗分行帳戶。
    丙：乙○○新竹商銀苗栗分行帳戶
    １、90年8 月31日李淑惠自台企湖口分行匯入130 萬元（乙
        1）。
    ２、90年8月31日支出買入股票款項119 萬8415元。
    ３、90年9月5日訴外人古仁財匯入35萬元。
    ４、90年9月5日訴外人壢威汽車匯入60萬元。
    ５、90年9月5日丙○○提現金130萬元。
    ６、90年9月5日乙○○提現金96萬元。
    ７、90年9月12日乙○○存入現金134萬元。
    ８、90年9月14日乙○○存入現金130萬元。
    ９、90年9 月19日乙○○提款150 萬元。再以丙○○名義匯
        至台企湖口分行高昇電公司帳戶。
    丁：90年9 月3 日丙○○從新竹商銀苗栗分行匯款360 萬元
        至台企頭份分行陳和鄰帳戶內。
四、兩造爭執事項為（一）、被告丙○○於90年8 月28日上午，
    向原告稱某公司設立需資本額，欲向原告調借款項500 萬元
    ，並稱僅需借款10日即可返還等語，被告乙○○是否知情？
    被告2 人是否共同詐欺原告而取得系爭465 萬元？（二）、
    被告乙○○有無授權被告丙○○，在系爭借據上代理被告乙
    ○○簽名？被告乙○○及被告丙○○是否均應負借款人之責
    任？
五、經查：
（一）、原告主張被告丙○○於90年8 月28日上午，向原告稱某
        公司設立需資本額，欲向原告調借款項500 萬元，僅需
        借款10日即可返還，且會將1 本存摺連同印章一併交予
        原告保管，屆時應返還給原告之款項會匯入該存摺帳戶
        內，原告可以直接憑該存摺印章去銀行提領，被告丙○
        ○並交付原告借據1 紙，其上有被告2 人之簽名，但其
        中被告乙○○之簽名係被告丙○○所簽，而事實上原告
        所匯款項465 萬元並未借予任何公司作為資本額等語，
        此為原告及被告乙○○所不爭執，且與被告丙○○於苗
        栗地檢署偵查中所自承之事實相符（91年度偵字第2947
        號卷第32頁），自堪以認定為真實。
（二）、原告於90年8 月28日將現金465 萬元匯入被告乙○○土
        銀通霄分行帳戶後，依前述資金來往情形甲２、４及乙
        ２所示，再參酌高昇電公司所有台企湖口分行支存帳戶
        於同年月27日僅有存款餘額935 元（參本院卷二第151
        頁），足認90年8 月31日丙○○匯入高昇電公司台企湖
        口分行支存帳戶之382 萬元，應為原告所匯465 萬元之
        一部分。而被告乙○○所有新竹商銀苗栗分行帳戶於90
        年8 月29日買進股票金額達1,198,415 元，依前述資金
        來往情形甲１、４及乙１所示，原告所匯465 萬元，其
        中130 萬元確用以支付被告乙○○前揭股票之交割款項
        。而被告丙○○於檢察官91年5 月29日訊問時表示伊自
        5 年前股票虧錢後即未再買股票，向告訴人借錢係要還
        以前的欠款，是「以債養債」所造成等語（參91年他字
        第216 號卷第44頁正面），被告丙○○既稱自5 年前即
        未再買股票，則被告乙○○前開新竹商銀苗栗分行帳戶
        所買入之1,198,415 元股票，應係被告乙○○所買入無
        訛。
（三）、被告乙○○所辯90年8 月31日丙○○匯入高昇電公司38
        2 萬元，係為了兌現被告丙○○所簽發之高昇電公司50
        0 萬元支票1 紙，惟仍因存款不足而使該張支票退票，
        之後被告丙○○才於90年9 月3 日匯款360 萬元予訴外
        人陳和鄰，及以現金140 萬元返還訴外人謝秀春，以清
        償前揭500 萬元票款債務等語，其所辯與資金來往情形
        乙２、３及丁所示相符，亦與被告丙○○於檢察官偵查
        時所稱伊向原告借款係為了軋票還債（91年度偵字第29
        47號卷第32頁背面），及證人謝秀春於偵查中所證述之
        情節相符（參本院卷一第168 頁），被告乙○○此部分
        辯解，固屬有據，然依本判決前項理由所述，原告所匯
        465 萬元，其中130 萬元確用以支付被告乙○○前揭股
        票之交割款1,198,415 元，故被告丙○○於偵查中所述
        及被告乙○○所辯，原告所匯465 萬元係全部用以清償
        被告丙○○之個人債務，與被告乙○○無關云云，無足
        可採。
（四）、原告主張伊曾於90年8 月28日下午1 時38分許，撥打被
        告乙○○之行動電話0000000000號向被告乙○○求證有
        關某公司設立需資本額之事，並提出行動電話通話明細
        表1 份為證，被告乙○○雖不爭執曾接獲該通電話，然
        辯稱原告打電話給伊只是為了探詢被告丙○○有無辦理
        公司設立登記的代墊款業務，伊也不知道原告為何探詢
        ，伊還問原告妳們放5 百萬元只為了拿一點利息划得來
        嗎，要作好風險評估云云。然原告與被告丙○○彼此間
        早有資金往來，此迭經原告及被告丙○○於前開刑事案
        件偵查時陳述明確，被告乙○○亦稱原告與丙○○間資
        金往來，原告並不會事先連絡伊（參本院92年12月15日
        言詞辯論筆錄）。若系爭465 萬元款項，純係原告與被
        告丙○○個人之資金往來，原告實無事先聯絡被告乙○
        ○之必要，且系爭款項高達465 萬元，若親如被告乙○
        ○即丙○○之夫者，尚且希望原告好好評估風險，衡情
        原告應不致甘冒鉅額損失之風險而將465 萬元匯給被告
        丙○○。且若被告丙○○與被告乙○○2 人就「某公司
        設立及資本額登記需要借款500 萬元」之事說詞不一致
        ，原告亦會有所懷疑，而不致將如此高額款項匯入被告
        乙○○土銀通霄分行帳戶。又原告所提出之借據其上借
        款人之簽名確為被告2 人，衡情若僅有被告丙○○1 人
        向原告借貸，原告應不致要求借據上須載明借款人為被
        告2 人，再參酌原告事先曾與被告乙○○電話連繫一節
        ，原告所稱因借款金額龐大，故要求身為公務人員之被
        告乙○○共同為借款人，並除以電話向被告乙○○求證
        外，並要求被告2 人簽立借據等語，洵堪採信。
（四）、綜上，原告主張伊曾打電話向被告乙○○求證有關被告
        丙○○所告知某公司設立需資本額500 萬元，事後被告
        乙○○亦有將465 萬元中之130 萬元用以支付股票價款
        等情，洵堪採信。從而，被告丙○○於90年8 月28日上
        午，向原告稱某公司設立需資本額，欲向原告調借款項
        500 萬元，並稱僅需借款10日即可返還云云，被告乙○
        ○應屬知情。且事後被告2 人均各使用部分之款項用以
        購買股票或清償其他債務，且事實上被告2 人亦未將系
        爭465 萬元款項借予任何公司以作為資本額證明之用，
        被告2 人確共同意圖自己不法所有、向原告施用詐術，
        使原告陷於錯誤而支付被告2 人465 萬元。
（五）、原告請求本院依侵權行為損害賠償請求權或借款返還請
        求權擇一為原告全部勝訴之判決，本院認原告對被告2
        人確有前述侵權行為損害賠償請求權存在，自毋庸再審
        認其餘爭執事項，附此敘明。
六、按因故意或過失，不法侵害他人之權利者，負損害賠償責任
    ；數人共同不法侵害他人之權利者，連帶負損害賠償責任，
    民法第184 條第1 項前段、第185 條第1 項前段分別定有明
    文。查被告丙○○、乙○○二人詐欺原告得款465 萬元，共
    同不法侵害原告之權利，已如前述，原告主張依侵權行為法
    律關係，請求被告連帶給付465 萬元及自起訴狀繕本送達被
    告翌日即92年9 月6 日起至清償日止，按法定利率計算之利
    息，洵屬有據，應予准許。
七、原告及被告乙○○均陳明願供擔保，聲請宣告假執行及免為
    假執行，經核均無不合，爰各酌定相當擔保金額准許之。
八、結論：原告之訴為有理由，依民事訴訟法第385 條第1 項前
    段、第78條、第85條第2 項、第390 條第2 項、第392 條第
    2項，判決如主文。
中　　華　　民　　國　　94　　年　　11　　月　　23　　日
                  民事庭法　官　張淑芬
以上正本係照原本作成
如對本判決上訴，須於判決送達後20日內向本院提出上訴狀
                        書記官　籃營昌
中　　華　　民　　國　　94　　年　　11　　月　　23　　日
